【裁判字號】    98,軍上,16
【裁判日期】    980612
【裁判案由】    毒品危害防制條例
【裁判全文】
臺灣高等法院刑事判決                  98年度軍上字第16號
上  訴  人
即  被  告  甲○○
                      巷3號3.
上列上訴人因違反毒品危害防制條例案件，不服國防部高等軍事
法院中華民國98年4月14日98年度上訴字第019號第二審判決（起
訴案號：國防部北部地方軍事法院檢察署97年毒偵字第070號）
，提起上訴，本院判決如下：
    主  文
上訴駁回。
    理  由
一、按當事人不服高等軍事法院宣告有期徒刑之上訴判決者，得
    以判決違背法令為理由，向高等法院提起上訴；上訴最高法
    院或高等法院之案件，準用刑事訴訟法關於上訴第三審之規
    定；軍事審判法第181條第5項、第206條第1項但書分別定有
    明文。據此，本院受理有關軍事法院移送審判之上訴案件，
    應準用刑事訴訟法關於上訴第三審之規定。而提起第三審上
    訴，應以原判決違背法令為理由，係屬法定要件。如果上訴
    理由狀並未依據卷內訴訟資料，具體指摘原判決不適用何種
    法則或如何適用不當，自應認其上訴為違背法律上之程式；
    或上訴理由狀，雖指摘原判決有違背法令，但未指明原判決
    有如何違法事由之具體情事，僅泛言有何條款之違法而無具
    體情事，或顯與法律規定得為第三審上訴理由之違法情形不
    相適合者，均應認其上訴為違背法律上之程式，予以駁回（
    最高法院76年度台上字第5771號判例意旨參照）。
二、本件原審經審理結果，認為上訴人即被告甲○○（95年3月
    21日入伍，95年7月1日轉服志願役）係陸軍機械化步兵第26
    9旅步兵第4營第3連上兵伍長，曾於96年間因違反毒品危害
    防制條例案件，經國防部北部地方軍事法院裁定觀察、勒戒
    後，由國防部北部地方軍事法院檢察署認無繼續施用毒品之
    傾向，於96年11月26日為不起訴處分，翌（27）日執行完畢
    釋放在案。詎其回役後，仍不思悔改，於97年6月20日23時
    許，在臺北市○○○路上之「AIR」夜店內，基於施用毒品
    之不確定故意，由友人汪致立所認識之不詳年籍男子，提供
    第二級毒品安非他命及MDMA粉末摻入酒中飲用之方式施用毒
    品乙次。迨翌（21）日15時許，上訴人搭乘友人汪致立騎乘
    之車號：660-DCC號重型機車，行經臺北市萬華區○○○路
    與西昌路口時，適為臺北市政府警察局萬華分局警員攔檢，
    並當場查獲汪致立持有第二級毒品MDMA（汪致立所涉違反毒
    品危害防制條例，另案由臺灣臺北地方法院檢察署偵辦）共
    計8顆（總淨重約2.05公克），經警將渠等帶回警局，並徵
    得上訴人同意，對之採集尿液，送請行政院衛生署認可之臺
    灣尖端先進生技醫藥股份有限公司鑑驗，結果確呈第二級毒
    品安非他命（402Ong/mL）甲基安非他命（17620ng/mL）及
    MDMA（523ng/mL）陽性反應等情，係以上訴人對於上揭時、
    地，基於施用毒品之不確定故意，由不詳之男子，無償提供
    第二級毒品安非他命及MDMA，將毒品以粉末摻入酒中飲用之
    方式施用毒品等事實，除於歷次偵訊、審理中坦供明確外。
    並於原審審理中陳稱其施用毒品之詳情: 「該不詳年籍之男
    子是汪致立的朋友；當天是他生日party，應該是為了要讓
    場面更熱絡，所以提供這些毒品；未飲酒前，酒杯都放在桌
    面上，他將白色粉末逐一放入酒杯中，並要求大家舉杯共飲
    ，我看到他拿一個小夾鍊袋（約3乘5公分），裡面走白色粉
    末，我知道是毒品「但是不清楚是那種毒品; 因為他已經把
    東西倒進去酒杯裡了，並邀約大家舉杯共飲，我看當時場面
    熱絡，不便拒絕，所以就與大家一起舉杯互相敬酒」屬實。
    此外，上訴人之尿液經臺北市政府警察局萬華分局採集檢體
    送請行政院衛生署認可之臺灣尖端先進生技醫藥股份有限公
    司檢驗，確呈第二級毒品安非他命 (4020ng/ml)、87基安非
    他命 (17620ng/ml)及MDMA(523ng/ml)之陽性反應，亦有該
    公司97年7月2日被告濫用藥物檢驗報告及被告尿液檢體採集
    監管紀錄表（檢體編號020935）影本在卷可稽，足認上訴人
    自白施用毒品與事實相符。是上訴人犯罪事證明確，足堪認
    定，已構成陸海空軍刑法第77條，毒品危害防制條例第10
    條第2項之施用第二級毒品罪。因認第一審軍事法院以上訴
    人犯罪事證明確，並量處有期徒刑8月，認事用法均無不合
    ，量刑亦屬允當，上訴人空言指摘第一審法院量刑過重，請
    求輕判或給予緩刑為無理由，而駁回上訴人第二審之上訴。
三、上訴人第三審上訴意旨略以：原判決對於上訴人經台北市政
    府警察局萬華分局採集檢體送請民間公司檢驗之過程如何？
    檢驗程序為何？鑑定者之專業程度如何？均未予上訴人有詰
    問之機會，故原判決逕以被告檢驗報告及尿液檢體採集監管
    紀錄表為依據，自有應於審判期日調查之證據，未予調查之
    違法云云。
四、經查：
  (一)按除被告所犯為死刑、無期徒刑、最輕本刑為三年以上有期
    徒刑之罪或高等法院管轄第一審案件者外，於前條第一項程
    序進行中，被告先就被訴事實為有罪之陳述時，審判長得告
    知被告簡式審判程序之旨，並聽取當事人、代理人、辯護人
    及輔佐人之意見後，裁定進行簡式審判程序。簡式審判程序
    之證據調查，不受第159條第1項、第161條之2、第161條之3
    、第163條之1及第164條至第170條規定之限制。刑事訴訟法
    第273條之1第1項、第273條之2分別定有明文。而159條第 1
    項係排除傳聞證據之規定，第161條之2關於當事人、代理人
    、辯護人或輔佐人就證據調查之範圍、次序及方法表示意見
    之規定、第161條之3係關於調查被告自白之限制規定、第16
    3條之1係關於聲請證據調查之程式規定及第164條至第170條
    係關於證據調查之方法規定。本件上訴人於第一審及原審之
    準備程序自白犯罪，經審判長告以上開規定，且經上訴人及
    軍事檢察官之同意，改行簡式審判程序，並經上訴人及軍事
    檢察官簽名，有卷附準備程序筆錄為憑。再者上訴人於第一
    審及原審之審理中亦自白犯罪，並就審判長提示被告尿液檢
    體編號020935檢體採集監管紀錄表及台灣尖端先進生技醫藥
    股份有限公司97年7月2日濫用藥物尿液檢驗報告，並告以要
    旨，及訊問上訴人有無意見後，上訴人簽稱無意見，亦有簡
    式審判程序筆錄可稽（見原審卷第23頁、國防部北部地方軍
    事法院卷第75頁）。
  (二)次按刑事案件之處理，視案件之輕微或重大，或視被告對於
    起訴事實有無爭執，而異其審理之程序或簡化證據之調查，
    一方面可合理分配司法資源之利用，且可減輕法院審理案件
    之負擔，以達訴訟經濟之要求；另一方面亦可使訴訟儘速終
    結，讓被告免於訟累，是以明案應予速判，爰參考日本刑事
    訴訟法第291條之2，日本刑事訴訟規則第197條之2規定之簡
    易公判程序立法例，增訂上揭我國之刑事訴訟法第273條之1
    所定之簡式審判程序（參見該條之立法說明），而上訴人所
    犯之違反毒品危害防制條例，施用第二級毒品罪，最重本刑
    為 3年以下有期徒刑之罪，符合適用簡式程序之規定，於準
    備程序中即經合議庭評議後裁定改依簡式審判程序，且第二
    審之判決書亦載有依簡式審判程序判決等語，則本件無適用
    交互詰問之程序並無不合。綜上所述，上訴人對於第二審判
    決，以就上訴人經台北市政府警察局萬華分局採集檢體送請
    民間公司檢驗之過程如何？檢驗程序為何？鑑定者之專業程
    度如何？均未予上訴人有詰問之機會，亦未適用交互詰問之
    程序，於法未合云云，顯有誤認，其以上開程序理由提起本
    件上訴，核無理由，應予駁回。
據上論斷，應依軍事審判法第179條、刑事訴訟法第396條，判決
如主文。
中    華    民    國    98    年    6     月    12    日
                  刑事第七庭  審判長法  官  陳晴教
                                    法  官  楊智勝
                                    法  官  游紅桃
以上正本證明與原本無異。
不得上訴。
                                    書記官  戴伯勳
中    華    民    國    98    年    6     月    15    日
附錄：本案論罪科刑法條全文
陸海空軍刑法第77條（違反毒品危害防制規定之處理）
現役軍人違反毒品危害防制條例之規定者，依其規定處理之。
毒品危害防制條例第10條
施用第一級毒品者，處 6 月以上 5 年以下有期徒刑。
施用第二級毒品者，處 3 年以下有期徒刑。


司法院資訊處製作；財團法人民間司法改革基金會備份。
